【裁判字號】    97,上更(一),242
【裁判日期】    980123
【裁判案由】    違反毒品危害防制條例等
【裁判全文】
臺灣高等法院高雄分院刑事判決     97年度上更(一)字第242號
上  訴  人
即  被  告  丙○○
                    （另案於臺灣高雄監獄執行中）
選任辯護人  陳魁元律師
上列上訴人因違反毒品危害防制條例等案件，不服中華民國97年
2 月4 日第一審判決（起訴案號：臺灣高雄地方法院檢察署96年
度偵字第25536 、29796 號、96年度毒偵字第9132號），判決後
經最高法院發回，本院判決如下：
    主  文
原判決關於意圖販賣而持有第一級毒品暨定應執行部分均撤銷。
丙○○共同販賣第一級毒品，累犯，處有期徒刑拾陸年。扣案如
附表編號1 所示第一級毒品海洛因、編號2 所示電子磅秤上殘留
微量之第一級毒品海洛因均沒收銷燬之；附表編號1 所示毒品外
包裝、附表編號2-6 所示電子磅秤、夾鏈袋均沒收。
    事  實
一、丙○○與甲○○係同居男女朋友關係，渠等明知海洛因業經
    公告列為毒品危害防制條例第2 條第2 項第1 款所定第一級
    毒品，不得非法販賣，詎丙○○竟與甲○○（未經起訴）意
    圖營利，共同基於販賣第一級毒品海洛因之犯意，共同出資
    ，由甲○○於民國（下同）96年8 月31日或9 月1 日，在高
    雄市○○路高雄醫學院附設中和紀念醫院前，向綽號「阿峰
    」之成年男子以新臺幣（下同）4 萬元之代價購入第一級毒
    品海洛因，於返回渠等在高雄市○○區○○街62號2 樓租處
    後，予以分裝成88包（驗後合計淨重16.83 公克），除供渠
    等施用外，並伺機販賣出售圖利。嗣因丙○○另涉毒品案件
    經臺灣高雄地方法通緝，經高雄市政府警察局新興分局員警
    循線於96年9 月2 日17時50分許，前往丙○○上開租處緝捕
    時，二樓鐵門未上鎖，員警蔡秋炎由一樓上二樓時，因丙○○所承租之二樓房間亦未上鎖蔡秋炎推開房門時，丙○○發
    現上情即持空氣槍（丙○○未經許可持有空氣槍部分業經判
    決確定）瞄準蔡秋炎，蔡秋炎見狀閃躲，丙○○趁機將房門
    關上並反鎖，蔡秋炎以槍柄擊破房門玻璃後，因恐丙○○自
    夾層窗戶逃逸，旋即下樓至屋外包抄後，在高雄市○○區○○街62號前將丙○○逮捕，嗣警方經丙○○同意後在其租處
    內搜查扣得如附表所示物品。
四、案經高雄市政府警察局新興分局報請臺灣高雄地方法院檢察
    署檢察官偵查起訴。
    理  由
壹、證據能力部分：
一、卷附法務部調查局就扣案毒品所為鑑定書雖係被告以外之人
    於審判外之書面陳述，檢察官、被告及其選任之辯護人於本
    院審理時均知該鑑定書係審判外之陳述，經提示後均表示無
    意見，本院審酌上開鑑定係有法定鑑定職權之機關所製作之
    證明文書，且與認定被告所持有者是否確係海洛因之待證事
    實具有關聯性，認為適於援為認定事實之證據，依刑事訴訟
    法第159 條之5 之規定，自有證據能力。
二、附表所示物品係經被告同意搜索而取得之物，有經被告簽名
    之自願性同意搜索筆錄在卷可憑（見警(一)卷第7 頁），既係
    合法搜索所取得之物，自得為作為認定事實之證據。
貳、實體部分：
一、訊據上訴人即被告丙○○矢口否認有何販賣海洛之犯行，辯
    稱：扣案海洛因等物品均係其同居女友甲○○所有云云。
二、經查：
  (一)坐落高雄市○○區○○街65號4 層樓房屋係乙○○所有而出
    租予陳彥廷，實際上係由陳彥廷與丁○○所共同向乙○○承
    租，嗣丁○○復將所租得房屋二樓轉租予被告及甲○○之事
    實，業據證人乙○○、丁○○於本院審理時證述在卷（見本
    院上更(一)卷第74-75 、76-77 頁），並經被告所自承在卷（
    見原審卷第46頁），此部分之事實堪可認定。
  (二)被告因違反毒品危害防制條例案件經原審另案遭通緝後，經
    警於96年9 月2 日17時50分許，在上開晉元街65號緝捕到案
    後，在所承租之二樓夾層房間內扣得附表所示毒品88包、電
    子磅秤、夾鏈袋509 個、施用毒品之器具之事實，業據被告
    於警詢時坦承不諱（見警(一)卷第4-5 頁），並經原審勘驗警
    方逮捕蒐證時所拍攝之光碟無訛，有勘驗筆錄在卷可憑（見
    原審卷第69頁），且經證人即警員蔡秋炎於原審審理時證述
    在卷（見原審卷第88頁）。被告於檢察官偵查中供稱：「（
    他如何進來？）我家沒有關門」等語（見偵(一)卷第6 頁）；
    而證人蔡秋炎於本院審理時亦證稱：「我們根據線報甲○○
    就是在本案之前，我們在高雄市○○○路200 巷查獲甲○○
    吸食毒品一次，我們就依據該線報一直延伸下來，我們掌握
    甲○○的行蹤，因為線報甲○○與丙○○是一夥的，後來我
    們一直追追，追到當天在高雄市○○區○○街65號；我再繼
    續查訪，這一棟透天厝的左手邊是的一個四米的巷道，因為
    我們之前在青年一路200 巷有圍堵1 次被丙○○逃走一次，
    所以我們請同事在巷口防堵丙○○逃跑，後來一樓的鐵門打
    開，我自己一人，一樓沒有人，我上二樓與三樓之間的有一
    間夾層，該夾層是丙○○是居住處，該門沒有反鎖，我也怕
    丙○○身上有武器，我就慢慢將門往內推，我一推門丙○○
    就坐那裡持槍指著我，我就立刻閃身向左閃，後來丙○○就
    把該門關上又反鎖，我用左手打開喇叭鎖打不開，就用槍柄
    擊破玻璃門，後來我怕丙○○從夾層的窗戶逃逸，我馬上往
    樓下到外圍去包抄，結果我發現鐵窗是封死他無法撞出去。
    後來我就出去往山東街去，我到山東街62號前，丙○○打赤
    膊就翻越一道矮牆，我看到他的手受傷，我問他是否要逃跑
    ，他說不要逃跑，後來被我們逮到了，我就帶回晉元街65號
    的屋內，我們在晉元街65號的二樓的夾層內查獲用紙箱的東
    西，紙箱裡面我們打開來看有第一級毒品，我們在門外沒看
    到甲○○」、「（裝毒品的袋子是否如警訊一卷第17頁所示
    的咖啡色紙袋？《提示》是的」等語（見本院上更(一)卷第79
    、86頁）。再者，當時被告確係因違反毒品案件經原審法院
    通緝在案，亦有臺灣高等法院被告前案紀錄表在卷可憑。
  (三)上開查扣如附表編號1 所示粉末88包經送法務部調查局鑑定
    結果，均含有第一級毒品海洛因成分，合計淨重16.83 公克
    ，空包裝重45.39 公克，純度30.17 ％，純質淨重5.08公克
    ，有附該局調科壹字第09623068770 號鑑定書1 紙在卷可憑
    （見偵(二)卷第17頁），編號2 所示電子磅秤1 台經原審送請
    高雄醫學大學附設中和紀念醫院鑑定結果，亦呈現第一級毒
    品海洛因陽性反應，有該院0000-000號檢驗報告1 紙在卷可
    憑。
  (四)證人甲○○於本院前審證稱：「（妳是否認識被告？）認識
    」、「（妳們是什麼關係？）朋友」、「（本案發生時妳們
    有無同居在一起？）有」、「（當日被查獲的海洛因毒品87
    包《按係88包之誤，下同》，這些東西是誰的？）87包是我
    們所分裝」、「（妳剛才回答『我們』是指何人？）我和丙○○」、「（該毒品妳們是向何人買的？）阿峰」、「（妳
    剛才說妳跟被告一起去買毒品，當時是妳們在何處向阿峰買
    毒品？）高雄市」、「（當時是被告載妳去還是妳載被告去
    買毒品？）通常都是我一個人去，本件是我一個人去」、「
    （到底錢是誰出的？）我們都有出錢」、「（妳出的多還是
    被告出的多？）一人出一半」等語（見本院上訴卷第118-12
    0 頁）；於本院審理時證稱：「購買的地點都約在高雄醫學
    大學門口十全路，當時是用4 萬元購買的」、「（購買毒品
    經過幾天就被查獲？）1 、2 天」等語（見本院上更(一)卷第
    82 頁） 。被告於警詢時供稱：「我知道海洛因是甲○○向
    民族社區的一名綽號豐仔的男子購買回來」等語（見警(一)卷
    第5頁） ；於檢察官偵查中供稱：「（毒品何來？）王女給
    我的」等語（見偵(一)卷第26頁），亦坦承扣案海洛因係其所
    有及知悉毒品之來源；而如前所述，扣案編號2 所示電子磅
    秤確殘留有海洛因，且被告係於96年9 月2 日下午5 時許為
    警查獲，扣案毒品多達88包，價值不菲，甲○○斷無無償贈
    與之理及其與被告係同居男女朋友關係，應無設詞誣陷被告
    之必要等情觀之，應以證人甲○○於本院前審所證，扣案編
    號1 所示海洛因應係被告與甲○○共同出資於96年8 月31日
    或同年9 月1 日向綽號「阿峰」購得後再分裝較為可信。被
    告辯稱係甲○○所有云云，應無可採，至證人甲○○於本院
    前審審理時證稱：扣案毒品係其個人以上班所得薪資購得云
    云，應係迴護之詞，不足為被告有利之採認。
  (五)被告於警詢時供稱：「（查扣物品使用過之注射針筒5 支、
    電子磅秤、空夾鏈袋509 個、葡萄糖40包為何人所有？）都
    是甲○○所有」等語（見警(一)卷第4 頁）；於檢察官偵查中
    供稱：「（電子磅秤是誰的？）甲○○的」等語（見偵(一)卷
    第26頁）。如前所述，被告與甲○○係同居之男女朋友關係
    ，則在其租處所放置之物品究竟係何人所有，理當知之甚詳
    ，是上開被告於警詢中所陳應屬可信。證人甲○○證稱除毒
    品外，其餘扣案物品均非其所有云云，應無可信。再依警卷
    所附扣押物品目錄表所示，海洛因已分裝為0.27、0.39、0.
    55、0.56、0.57公克等不同重量之小包裝，且同時扣得夾鏈
    袋509 個之多（見警卷第9-10頁），如單純係供被告與甲○○個人施用，衡情應無將購入之海洛因分裝為88包，且重量
    又各不相同，復備置如此大量之夾鏈袋之必要，因此，被告
    與甲○○於購入之初除有供己施用外，亦有伺機販售之犯意
    無訛，證人甲○○證稱：毒品係供渠等施用云云，核與一般
    常情不符，委無可採。
  (六)按販賣毒品行為，並不以販入之後復行賣出為要件，祇要以
    營利為目的，將毒品販入或賣出，有一於此，其犯罪即為完
    成。又販賣海洛因毒品係違法之行為，且為檢警所嚴厲查緝
    ，不法交易風險頗高，毒品取得來源管道極為隱密而困難，
    犯罪之最輕法定本刑無期徒刑，設若無利可圖，衡情當甘冒
    被查獲被判擔重刑之風險，而虧損或以平價賣出之理。是被
    告主觀上確係基於營利之意圖而與甲○○共同販入扣案附表
    一編號1所示海洛因伺機販賣謀利應堪認定。
  (七)綜上所述，本件事證已臻明確，被告意圖營利而販賣而販入
    海洛因之犯行堪以認定。
三、核被告所為，係犯毒品危害防制條例第4 條第1 項之販賣第
    一級毒品海洛因罪。被告與甲○○就上開販賣毒品之犯行有
    犯意之聯絡與行為之分擔，均為共同正犯。被告持有毒品海
    洛因之行為，應為販賣之行為所吸收，不另論罪。被告購入
    毒品海洛因後尚未販出即為警查獲，如量處最低本刑無期徒
    刑，顯屬過重，情輕法重顯可憫恕，爰依刑法第59條之規定
    酌減其刑。被告前曾因違反毒品危害防制條例案件，經原審
    法院以94年度訴緝字第54號判決判處有期徒刑11月確定，於
    95 年2月28日縮刑期滿執行完畢，有臺灣高等法院被告前案
    紀錄表附卷足憑，其於受有期徒刑執行完畢後，5 年內故意
    再犯本件有期期徒刑以上之販賣第一級毒品罪，為累犯，依
    刑法第47條第1 項之規定應加重其刑，惟販賣第一級毒品罪
    之法定本刑為死刑或無期徒刑；處無期徒刑者，得併科新臺
    幣1千 萬元以下罰金，而死刑或無期徒刑依法不得加重，故
    僅就罰金刑部分加重，爰先加後減。
四、原審據以論罪科刑，固非無見，惟被告應成立毒品危害防制
    條例第4 條第1 項之販賣第一級毒品罪，原判決論以意圖販
    賣而持有第一級毒品罪，尚有未洽，自應由本院將原判決關
    於意圖販賣而持有第一級毒品罪暨定應執行刑部分撤銷改判
    。爰審酌被告犯罪之動機在於謀利、扣案毒品非少，惟尚未
    販出即為警查獲，危害尚非嚴重，犯後態度，教育程度為高
    中肄業，兼衡其品性、生活狀況等一切情狀，量處如主文所
    示之刑。又毒品危害防制條例第18條第1 項規定，得諭知沒
    收並銷燬之者，以查獲之毒品及專供製造或施用毒品之器具
    為限，並不及於毒品之外包裝，而毒品之外包裝有防止毒品
    裸露，逸出及潮濕之用，並便於攜帶及運輸，其係供運輸毒
    品所用之物品，應依毒品危害防制條例第19條第1 項規定宣
    告沒收之（最高法院92年臺上字第1288號判決意旨參照）。
    本件扣得如附表編號1 所示第一級毒品海洛因及編號2所 示
    電子秤上殘留第一級毒品海洛因均係查獲之毒品，應依毒品
    危害防制條例第18條第1 項前段規定沒收銷燬之；至送驗耗
    費之毒品既已滅失而不存在，無再宣告沒收銷燬之必要；而
    編號1 所示毒品外包裝既係作為包裝之用，爰依同條例第19
    條第1 項前段規定宣告沒收，編號2-6 所示電子秤及夾鏈袋
    ，均為共犯甲○○所有，且係預備供本件販賣第一級毒品犯
    罪所用之物，爰依刑法第38條第1 項第2 款之規定宣告沒收
    。至附表編號7-10所示物品與販賣毒品無關，故不予宣告沒
    收，附此敘明。
五、被告被訴未經許可持有空氣槍及施用第一級第二級毒品部分
    業經本院前審判決確定，故不另論列。
據上論結，應依刑事訴訟法第369 條第1 項前段、第364 條、第
299 條第1 項前段，毒品危害防制條例第4 條第1 項、第18條第
1 項前段、第19條第1 項，刑法第11條、第28條、第47條第1 項
、第59條、第38條第1 項第2 款，判決如主文。
本案經檢察官李門騫到庭執行職務。
中    華    民    國    98    年    1     月    23    日
                  刑事第四庭    審判長法  官  蕭權閔
                                      法  官  陳吉雄
                                      法  官  李嘉興
以上正本證明與原本無異。
如不服本判決應於收受本判決後10日內向本院提出上訴書狀，其
未敘述上訴理由者，並得於提起上訴後10日內向本院補提理由書
狀（均須按他造當事人之人數附繕本）「切勿逕送上級法院」。
中    華    民    國    98    年    1     月    23    日
                                      書記官  郭榮芳
附錄本件判決論罪科刑法條：
毒品危害防制條例第4條第1項
製造、運輸、販賣第一級毒品者，處死刑或無期徒刑；處無期徒
刑者，得併科新臺幣1 千萬元以下罰金。
 附表
┌──┬─────────────┬────────────┐
│編號│查 獲 物 品 名 稱 、 數 量│ 沒     收     依     據│
├──┼─────────────┼────────────┤
│    │第一級毒品海洛因88包（驗後│係查獲之毒品，依毒品危害│
│ 1  │合計淨重16.83 公克，空包裝│防制條例第18條第1 項沒收│
│    │總重45.39 公克，純度30.17 │；其外包裝依同條例第19條│
│    │﹪，純質淨重5.08公克）    │第1項沒收               │
├──┼─────────────┼────────────┤
│    │殘留第一級毒品海洛因之電子│其上殘留毒品依毒品危害防│
│ 2  │秤1 台                    │制條例第18條第1 項沒收；│
│    │                          │電子秤依同條例第19條第1 │
│    │                          │項沒收                  │
├──┼─────────────┼────────────┤
│    │夾鏈袋（00號）382 只      │被告所有、供本件犯罪所用│
│ 3  │                          │之物，依毒品危害防制條例│
│    │                          │第19條第1 項沒收        │
├──┼─────────────┼────────────┤
│ 4  │夾鏈袋（0號）42只         │同上                    │
├──┼─────────────┼────────────┤
│ 5  │夾鏈袋（1號）41只         │同上                    │
├──┼─────────────┼────────────┤
│ 6  │夾鏈袋（2號）44只         │同上                    │
├──┼─────────────┼────────────┤
│ 7  │殘留第一級毒品海洛因之注射│與販賣海洛因無關，故不予│
│    │針筒3 支（編號310 、312 、│沒收                    │
│    │313 ）                    │                        │
├──┼─────────────┼────────────┤
│ 8  │未殘留毒品之注射針筒2 支  │同上                    │
│    │（編號309 、311）         │                        │
├──┼─────────────┼────────────┤
│ 9  │葡萄糖40包                │同上                    │
├──┼─────────────┼────────────┤
│ 10 │行動電話4支               │同上                    │
└──┴─────────────┴────────────┘


司法院資訊處製作；財團法人民間司法改革基金會備份。
